臺灣臺中地方法院刑事判決　　　　　　　99年度訴字第3497號
公　訴　人　臺灣臺中地方法院檢察署檢察官
被　　　告　陳麗華
指定辯護人　本院公設辯護人戴遐齡
上列被告因毒品危害防制條例案件，經檢察官提起公訴（99年度
偵字第7902號、第13693號、第17690號），本院判決如下：
    主    文
陳麗華犯如附表一所示之罪，處如附表一所示之刑（詳「所犯罪
名、應處之刑及從刑」欄所示）。應執行有期徒刑拾陸年。扣案
如附表二編號1 所示行動電話壹支（含其內之0000000000門號及
0000000000門號SIM 卡各壹枚）及編號2 至5 、10所示之物，均
沒收；扣案如附表二編號6 至7 所示之第一級毒品伍包（均含包
裝袋）及編號8 至9 所示之第二級毒品柒包（均含包裝袋），均
沒收銷毀之；未扣案之販賣毒品所得新臺幣伍佰元沒收，如一部
或全部不能沒收時，以其財產抵償之。
其餘被訴販賣第一級毒品罪（即販賣予李昆憲部分）、販賣第一
級毒品及第二級毒品罪（即販賣予許惠玲部分）、轉讓第一級毒
品罪部分（即轉讓予宋滿魁部分），均無罪。
    犯 罪 事 實
一、陳麗華（綽號「姐仔」）於民國96年間因詐欺案件，經本院
    以96年度沙簡字第587 號判處有期徒刑5 月，減為有期徒刑
    2 月又15日確定在案，於97年4 月17日執行完畢。詎仍不知
    悔改，明知海洛因毒品係毒品危害防制條例第2 條第2 項第
    1 款所規定列管之第一級毒品，不得非法持有或販賣，竟以
    其所有0000000000號行動電話門號SIM 卡裝入THL 廠牌行動
    電話機具（按此為雙卡機，其內另有0000000000門號SIM 卡
    ），做為販賣第一級毒品海洛因之聯繫工具，而於99年3 月
    27日下午4 時43分許，以上開0000000000號號行動電話撥打
    00- 00000000號電話，與李昆憲聯絡修理機車事宜時，李昆
    憲乃向陳麗華洽購海洛因毒品，陳麗華竟基於意圖販賣第一
    級毒品海洛因以營利之犯意，而應允之，旋在臺中市○○區
    ○○路與至善路口，由李昆憲當場交付購買海洛因毒品之價
    金新臺幣（下同）500 元（起訴書誤認為1 千元）予陳麗華
    ，陳麗華則交付同價額海洛因毒品1 包予李昆憲，供其施用
    。
二、陳麗華明知海洛因、甲基安非他命毒品分係毒品危害防制條
    例第2 條第2 項第1 款、第2 款所規定列管之第一級毒品、
    第二級毒品，不得非法持有、販賣，竟仍意圖營利，基於販
    賣第一級毒品海洛因及第二級毒品甲基安非他命之犯意，於
    99年3 月29日下午4 時12分許，以0000000000號THL 廠牌行
    動電話與黃正如（業經本院以99年度訴字第3184號判決有罪
    確定在案）使用之行動電話秘書（號碼為00000000）及skyp
    e 網路電話聯絡，約定向黃正如購買第一級毒品海洛因5 錢
    及第二級甲基安非他命1 兩後，在臺中市○○區○○路與西
    屯路交岔路口附近，向受黃正如委託且與黃正如有犯意聯絡
    之真實姓名年籍不詳綽號「阿汝」之成年男子，同時以7 萬
    5 千元之價格販入5 錢（約18.75 公克）重之第一級毒品海
    洛因及以4 萬元之價格販入1 兩（約37.5公克）重之第二級
    毒品甲基安非他命，因陳麗華佯稱所攜款項不足，乃先交付
    35,000元予綽號「阿汝」之成年男子以轉交黃正如，餘款暫
    欠，並將海洛因、甲基安非他命毒品藏放在皮包內，伺機販
    賣。嗣於99年3 月29日晚間9 時55分許，為警在臺中市○○
    區○○路二段與至善路口查獲，並當場扣得陳麗華所有如附
    表二所示供販賣或預備販賣毒品所用之上開THL 廠牌行動電
    話1 支、電子磅秤1 個、自製分裝勺3 支、空夾鏈袋計15只
    及碎塊狀之海洛因毒品1 包（淨重16.56 公克，空包裝重0.
    77公克，驗餘淨重16.52 公克）、粉末狀海洛因毒品4 包（
    合計淨重2.39公克，空包裝重0.94公克，驗餘合計淨重2.36
    公克）、黃色晶體之甲基安非他命1 包（驗前毛重19.00 公
    克，包裝塑膠袋重0.50公克，驗餘毛重18.39 公克）、白色
    晶體狀之甲基安非他命毒品6 包（驗前合計毛重17.97 公克
    ，包裝塑膠袋重1.74公克，驗餘合計毛重17.76 公克），非
    供販賣毒品所用之附表三所示之行動電話6 支、注射針筒7
    支、拉鍊式夾鍊包3 個、鐵盒2 個及現金4 萬6,100 元等物
    ，始查獲上情。
三、案經臺中市政府警察局第二分局及臺中市政府警察局移送臺
    灣臺中地方法院檢察署檢察官偵查起訴。
    理    由
壹、證據能力部分：
一、按被告以外之人於審判外之陳述不得作為證據；證人、鑑定
    人依法應具結而未具結者，其證言或鑑定意見，不得作為證
    據，刑事訴訟法第159 條第1 項、第158 條之3 定有明文。
    本件證人李昆憲在警詢時所為之陳述，屬被告以外之人於審
    判外之陳述，屬於傳聞證據，且辯護人於本院準備程序中對
    於上開證人警詢筆錄之證據能力，有所爭執（見本院卷第21
    頁），是依上開規定，無證據能力。
二、如附表二所示扣案之THL 廠牌牌行動電話1 支（含其內裝放
    之0000000000及0000000000門號SIM 卡各1 枚）、電子磅秤
    1 個、自製分裝勺3 支、空夾鏈袋計15只、第一級毒品海洛
    因5 包及第二級毒品甲基安非他命7 包等扣案物品，均非屬
    供述證據而無傳聞法則之適用，復無證據足認係執法人員以
    違法手段所取得，且均與本案具有關聯性，自均具有證據能
    力。
三、次按法院或檢察官依刑事訴訟法第208 條規定囑託醫院、學
    校或其他相當之機關、團體為鑑定時，祇須其以言詞或書面
    提出之鑑定報告，符合刑事訴訟法第206 條第1 項、第208
    條所規定之形式要件，即具有證據能力，此即屬於刑事訴訟
    法第159 條第1 項所稱「法律有規定」之特別情形（最高法
    院96年度臺上字第6842號刑事判決意旨供參）。而刑事訴訟
    之鑑定，為證據調查方法之一種，係指由具有特別知識經驗
    之人或機關，就特別需要特殊知識經驗之事項，予以鑑識、
    測驗、研判及斷定，供為法院或檢察官認定事實之參考。刑
    事訴訟法第198 條規定：「鑑定人由審判長、受命法官或檢
    察官就下列之人選任一人或數人充之：一、就鑑定事項有特
    別知識經驗者。二、經政府機關委任有鑑定職務者。」，又
    同法第208 條第1 項前段規定：「法院或檢察官得囑託醫院
    、學校或其他相當之機關、團體為鑑定」即本此旨。上級檢
    察機關首長基於辦案實務需要，函示指定某類特殊案件之待
    鑑事項，囑託某一或某些特別具有該項專門知識經驗之機關
    ，予以鑑定，並非法所不許。從而，警察機關逕依該函示辦
    理，按諸檢察一體及檢察官指揮調、偵查之原則，難認於法
    不合（最高法院96年度臺上字第4177號判決意旨參照）。本
    件卷附之法務部調查局濫用藥物實驗室99年5 月7 日調科壹
    字第09923010530 號鑑定書及內政部警政署刑事警察局99年
    4 月16日刑鑑字第0990045042號鑑定書〈99年度偵字第7902
    號卷（下稱偵查卷）一第130 頁、第142 頁〉，係由警察機
    關依照上級檢察機關首長函示指示而送請該鑑定單位進行鑑
    定所得結果，並載明其鑑定之方法，依據刑事訴訟法第159
    條之立法理由及同法第206 條之規定，既經本院依刑事訴訟
    法第165 條第1 項之規定踐行調查證據程序，與本案待證事
    實具有關連性，應具有證據能力。
四、又按證據能力乃證據資料容許為訴訟上證明之資格，屬證據
    形式上之資格要件；至證據之證明力，則為證據之憑信性及
    對於待證事實實質上之證明價值。證據資料必須具有證據能
    力，容許為訴訟上之證明，並在審判期日合法調查後，始有
    證明力可言，而得為法院評價之對象。又刑事訴訟法第159
    條之4 規定，可作為證據之文書有：一、除顯有不可信之情
    況外，公務員職務上製作之紀錄文書、證明文書。二、除顯
    有不可信之情況外，從事業務之人於業務上或通常業務過程
    所須製作之紀錄文書、證明文書。三、除前二款之情形外，
    其他於可信之特別情況下所製作之文書。而該法條第二款所
    稱從事業務之人於業務上或通常業務過程所須製作之紀錄文
    書、證明文書，因係於通常業務過程不間斷、有規律而準確
    之記載，且大部分紀錄係完成於業務終了前後，無預見日後
    可能會被提供作為證據之不實登載動機，不實之可能性小，
    除非該等紀錄文書或證明文書有顯然不可信之情況，否則有
    承認其為證據之必要；因此，採取上開文書作為證據，應注
    意該文書之製作，是否係於例行性之業務過程中，基於觀察
    或發現而當場或即時記載之特徵。經查，以下所引用被告陳
    麗華持用0000000000門號、0000000000門號及證人許惠玲持
    用0000000000門號通聯紀錄，係由電信業者為計算電話通話
    費用，而以電信業者管控中之電腦設備逐筆紀錄通話門號之
    通話日期、時間長短、通話對方門號等資料，則上開門號通
    聯紀錄資料，顯非為訴訟上之特定目的而製作，而係屬於通
    常業務過程中不間斷的有規律記載，是其記載者，不具有個
    案性質，自係屬於從事業務之人於業務上或通常業務過程所
    須製作之紀錄文書，經查亦無顯不可信之情況，均具有證據
    能力。
五、又按被告以外之人於審判外之言詞或書面陳述，除法律有規
    定者外，不得作為證據；惟被告以外之人於偵查中向檢察官
    所為陳述，除顯有不可信之情況者外，得為證據，刑事訴訟
    法第159 條第1 項、159 條之1 第2 項定有明文。蓋因檢察
    官與法官同為司法官署，且檢察官代表國家偵查犯罪，依法
    有訊問被告、證人及鑑定人之權力，且須對被告有利、不利
    之情形均應注意，況徵諸實務運作，檢察官實施刑事偵查程
    序，亦能恪遵法定程序之要求，不致有違法取證情事且可信
    度極高，是被告以外之人前於偵查中已具結而為證述，除反
    對該項供述得具有證據能力之一方，已釋明「顯有不可信之
    情況」之理由外，不宜以該證人未能於審判中接受他造之反
    對詰問為由，即遽指該證人於偵查中之陳述不具證據能力，
    方符前揭法條之立法意旨。查本案證人李昆憲、宋滿魁、許
    惠玲、黃正如等4 人於偵訊中所為證述，均已具結，以擔保
    其證言之真實性。而被告及其辯護人非僅未爭執其證據能力
    ，亦未釋明上開證人之偵訊證言有何「顯不可信之情況」，
    是應認上開證人於偵訊之證言有證據能力。
六、復被告以外之人於審判外之言詞或書面陳述，除法律有規定
    者外，不得作為證據；被告以外之人於審判外之陳述，雖不
    符刑事訴訟法第159 條之1 至同條之4 之規定，而經當事人
    於審判程序同意作為證據，法院審酌該言詞陳述或書面陳述
    作成時之情況，認為適當者，亦得為證據。當事人、代理人
    或辯護人於法院調查證據時，知有刑事訴訟法第159 條第1
    項不得為證據之情形，而未於言詞辯論終結前聲明異議者，
    視為有前項之同意，刑事訴訟法第159 條第1 項、第159 條
    之5 分別定有明文。經查，被告及其辯護人除爭執證人李昆
    憲於警詢之陳述無證據能力，有關下述本院所引用其餘不符
    合刑事訴訟法第159 條之1 至第159 條之4 所示之證據，因
    檢察官、被告及其辯護人於本院言詞辯論前，均不爭執而未
    曾聲明異議（見本院第21頁），並經本院於審理當庭直接提
    示而為合法之調查，且前開證據作成或取得之狀況，並無非
    法或不當取證之情事，故認為適當而均得以作為證據，是前
    開證據依刑事訴訟法第159 條之5 規定，具有證據能力。
貳、有罪部分：
一、訊據被告陳麗華固坦承於99年3 月27日曾與李昆憲聯絡，及
    於前揭時、日以7 萬5 千元及4 萬元之價格向黃正如購買扣
    案之海洛因5 包及甲基安非他命7 包之事實，惟矢口否認有
    何上開販賣毒品犯行，辯稱：伊曾請李昆憲修理機車，李昆
    憲沒有修好又向伊收取7 、8 千元，後因朋友幫伊修好後，
    伊打電話給李昆憲聯絡是要他還錢，伊沒有販賣海洛因毒品
    給李昆憲，另伊向黃正如購買的海洛因及甲基安非他命毒品
    是為供自己吸食所用的，並非供販賣毒品之用，亦非意圖販
    賣而販入云云。經查：
  (一)被告販賣海洛因毒品予證人李昆憲部分：
  1.被告於99年3 月27日販賣海洛因毒品予證人李昆憲之事實，
    業據被告於99年3 月30日警詢中陳稱：行動電話接撥紀錄中
    的00-00000000 號電話，是伊朋友「阿昆」的電話，「阿昆
    」是要向伊購買毒品等語（見偵查卷一第14、15頁）；及於
    同日偵訊中供稱：「（你賣給誰海洛因? ）綽號阿肥、阿文
    、阿坤。（這些人的真實姓名? ）我不知道。（這些人如何
    聯絡? ）都用電話跟我聯絡，他們的電話號碼在我被扣押的
    電話聯絡簿上面。（你何時賣海洛因給阿肥? ）在99年3 月
    29日下午6 、7 點打電話給我，說要從豐原過來跟我拿，阿
    肥要1000元的海洛因，我在至善路239 號13號賣給他lOOO元
    1 包海洛因。... （你何時賣海洛因給阿坤? ）同一天「阿
    坤」也有打電話來，但是他還沒有來我就被抓了，之前是在
    27日曾經賣給他，正確時間忘記了，他買500 元，地點約在
    篤行路附近。」等語（見偵查卷一第66、67頁），並陳稱李
    昆憲即是伊所稱之「阿坤」（見偵查卷一第163 頁）明確，
    核與證人證人李昆憲於99年6 月11日偵查中具結證稱：伊所
    施用的海洛因是向被告所購買，伊都稱呼她「姐仔」，伊曾
    於97年3 月27日下午4 點多，在西屯路與至善路口，向被告
    購買l 千元1 小包海洛因，是當場一手交錢一手交貨。伊之
    綽號叫「阿昆」，伊與被告並無仇恨等語（見偵查卷一第
    153 頁）；復於本院審理中經詰問證稱：「（有無看過在庭
    被告？）有。我和被告是朋友。（有無向被告買過毒品？）
    有買過1 次，但我忘記什麼時候。（提示警卷第12頁李昆憲
    警詢筆錄，你在警詢中稱在99年3 月17日、99年3 月27日分
    別向被告買過1 次毒品，是否實在？）是。」、「（你究竟
    在99 年3月17日、99年3 月27日有無向被告購買海洛因1 千
    元？）有買1 次，在99年3 月17日。（99年3 月17日情形？
    ）我牽機車時，順便購買毒品。（為何你在臺中地檢署稱99
    年3 月27日也有向被告買1 千元的1 小包海洛因？）我忘記
    那天是3 月17日還是27日。」等語（見本院卷第129 頁），
    大致相符，並有0000000000門號雙向通聯紀錄在卷可稽（見
    偵查卷二第65頁），足見被告確於99年3 月27日販賣海洛因
    予李昆憲無訛。
  2.被告雖辯稱偵訊時伊在提藥，伊並未陳稱有販賣海洛因予李
    昆憲云云。然被告於本院準備及第一、二次審理時，均未辯
    稱伊於警詢、偵訊時有提藥、毒癮發作而影響陳述之情，且
    依被告於警詢時所陳「阿昆」有向伊購買海洛因毒品，及為
    警查扣之毒品購自「陳芳如」之男子（即事後依其供述所查
    獲之黃正如），並詳細供述購買金額、重量、地點及「陳芳
    如」之特徵等情（見偵查卷一第9 頁），復於同日偵訊中先
    供稱販賣毒品給綽號「阿肥」、「阿文」、「阿坤」等人後
    ，再詳述以行動電話聯絡「陳芳如」之行動祕書，「陳芳如
    」再用SKYPE 聯絡及住處，並堅詞否認有販賣海洛因及甲基
    安非他命毒品予證人許惠玲等情（見偵查卷一第67頁）觀之
    ，可知被告對於警察、檢察官之問題並非全盤承認，且能詳
    細說明販毒情節，顯見被告並無任何受毒癮發作而影響其陳
    述之情形。被告所辯，要屬卸責之詞，不足採信。
  3.又交易次數及金額，關係被告犯罪所得財物之多寡，如法院
    既已盡調查能事，仍無法明確得知被告販賣毒品之真實次數
    及金額，則基於罪疑為有利於被告之認定原則。查，證人李
    昆憲雖證稱當日係向被告購買1 千元海洛因毒品，與被告於
    偵訊中自白係販賣500 元海洛因毒品予證人李昆憲不符，惟
    依證據法從嚴採為對被告最為有利認定原則，本院既查無其
    他證據證明此次交易金額為1 千元，自應依被告偵訊中之自
    白為被告販賣毒品500 元予李昆憲之有利認定。是起訴書認
    此次交易金額為1 千元部分，尚有誤會，應予更正。另被告
    雖稱該次販賣地點係在臺中市○○路附近，惟依0000000000
    門號雙向通聯紀錄顯示（見偵查卷二第65頁），被告於99年
    9 月27日下午4 時43分許起至下午5 時18分許止之基地台通
    聯位置均係在臺中市○○區○○路三段附近，此與同位在臺
    中市西屯區○○○路與西屯路口附近較接近，是有關販賣地
    點，應以證人李昆憲所證較為正確，附此敘明。
  4.按邇來政府為杜絕毒品氾濫，毒害人民甚深，再三宣導民眾
    遠離毒品、媒體之報導既深且廣，對於毒品之禁絕，應為民
    眾所熟悉；被告既為智識健全之成年人，且在本案之前即有
    施用毒品前科，有臺灣高等法院被告前案紀錄表在卷可參，
    對此自無不知之理。而以海洛因毒品之取得不易及物稀價昂
    之情形，苟被告於有償交付毒品海洛因給證人李昆憲之交易
    過程中，並無利益可圖，此無異謂其係在甘冒被查獲並被移
    送法辦之風險之情形下，費時費事而平白將第一級毒品海洛
    因轉讓給並無特殊情誼之人施用，此情顯難認符情理，是被
    告買入上開毒品海洛因之價格，應較其出售之價格為低，而
    有從中賺取買賣價差牟利之意圖及事實，應屬合理之認定。
    再者，販賣海洛因係違法行為，非可公然為之，而海洛因亦
    無公定價格，係可任意分裝增減分量，且每次買賣之價格、
    數量，亦隨時依雙方之關係深淺、資力、需求量、對行情之
    認知、來源是否充裕、查緝是否嚴緊、購買者被查獲時供述
    購買對象之可能風險之評估等因素，而異其標準，機動調整
    ，非可一概論之。從而販賣之利得，除非經行為人詳細供出
    各次所販賣之毒品之進價及售價，且數量俱臻明確外，實難
    察得其交易實情。然販賣者從價差或量差中牟利，方式雖異
    ，惟其販賣行為在意圖營利則屬同一。從而，舉凡有償交易
    ，除確有反證足以認定其確係另基於某種非圖利本意而轉讓
    毒品之外，通常尚難因無法查悉其精確之販入價格，以作為
    是否高價賣出之比較，即任販賣者諉以無營利之意思，而阻
    卻對其販賣毒品犯行之追訴。本案被告與證人李昆憲間之上
    開毒品海洛因交易屬有償行為，且被告於警詢中亦自承以糖
    粉等物稀釋後，每公克賺3,400 元利益等情（見偵查卷一第
    10 頁 ），足見被告主觀上確有營利之意圖甚明。是被告販
    賣第一級毒品海洛因之犯行，應堪認定。
  (二)被告為販賣營利而向黃正如販入海洛因毒品及甲基安非他命
    毒品部分：
  1.警方於99年3 月29日晚間9 時55分許在被告身上查扣之疑似
    海洛因碎塊1 包及粉末4 包，經送請鑑定結果，確均為第一
    級毒品海洛因，其中碎塊狀海洛因毒品1 包，淨重16.56 公
    克，驗餘淨重16.52 公克，空包裝重0.77公克，純度83.89%
    ，純質淨重13.89 公克（詳附表二編號6 所示），其餘粉狀
    海洛因毒品4 包，合計淨重2.39公克，驗餘淨重2.36公克，
    空包裝重0.94公克，純度40.04%，純質淨重0.96公克（詳附
    表二編號7 所示），此有法務部調查局濫用藥物實驗室鑑定
    書1 紙在卷可憑（見偵查卷一第130 頁）；另查扣之疑似甲
    基安非他命毒品白色晶體1 包及黃色晶體6 包，經送鑑驗結
    果，均含有甲基安非他命毒品成分，其中白色晶體1 包，驗
    前毛重19.00 公克（包裝塑膠袋0.50公克），驗餘毛重18.3
    1 公克，純度95% ，驗前純質重17.57 公克（詳附表二編號
    8 所示），其餘黃色晶體6 包，驗前毛重17.97 公克（包裝
    塑膠袋總重約1.74公克），驗餘毛重17.76 公克，純度約89
    % ，驗前總純質淨重14.44 公克（詳附表二編號9 所示），
    亦有內政部警政署刑事警察局99年4 月16日刑鑑字第099004
    5042號鑑驗通知書1 紙在卷可憑（見偵查卷一第142 頁）。
    此外，尚有在被告身上皮包內扣得可秤微量物品之電子秤1
    只及大小不一之空夾鏈袋數合計15只（詳附表二編號2 至4
    見所示），亦有搜索扣押證明筆錄、查扣物品照片25幀及現
    場照片7 幀附卷足稽（見偵查卷一第17至22、28至39頁），
    而上開空夾鏈袋、電子秤係被告所有之事實，業據被告於警
    詢、偵訊及本院審理中供陳在卷。
  2.被告於警詢、偵訊時均稱：被查扣之海洛因毒品5 包及甲基
    安非他命毒品7 包均是伊所有，是伊於99年3 月29日下午3
    時至4 時許，在改制前臺中縣中沙路東海別墅附近（新庄仔
    ），向「陳芳如」之男子購得的，係以7 萬5 千元購買高純
    度海洛因約17.5公克，以4 萬元購買35公克的甲基安非他命
    ，「陳芳如」的詳細年籍不清楚，他可能住在龍井交流道附
    近，伊是撥打「陳芳如」的電話秘書，「陳芳如」才會用
    skpye 網路電話與伊聯絡購買，伊是用0000000000號行動電
    話與上游聯絡等語（見偵查卷一第8 至10、66、67頁），嗣
    於本院審理中仍為相同供述，並供稱：「陳芳如」就是黃正
    如，已為警查獲等語（見本院卷第19頁），核與黃正如於本
    院審理中證稱被告於99年3 月29日下午4 時許，在臺中市○
    ○路與東大路附近，以7 萬5 千元代價購買海洛因毒品5 錢
    （約18.75 公克）、以4 萬元代價購買甲基安非他命毒品1
    兩（約37.5公克），當時伊與朋友「阿汝」一起去，由「阿
    汝」與被告交易毒品，但被告只交付「阿汝」3 萬5 千元等
    語（見本院卷第99頁），大致相符，並有0000000000號行動
    電話於99年3 月29日下午4 時12分許與黃正如使用之行動電
    話秘書00000000號聯絡之雙向通聯記錄及該門號與黃正如使
    用之C6000K網路電話通話紀錄各1份（見偵查卷二第5頁、見
    本院卷第63頁）附卷可憑，且證人黃正如前開販賣海洛因及
    甲基安非他命予被告之犯行，業經本院以99年度訴字第31
    84號判處罪刑在案，有該判決書1份在卷可佐（見本院卷第
    48至52頁），足見被告所有之扣案海洛因5包及甲基安非他
    命7包毒品，係於99年3月29日下午4時12分許與黃正如聯絡
    後，旋即於同日以7萬5千元及4萬元之代價向黃正如購買無
    訛。雖被告陳稱購買地點係在黃正如位在臺中市○○區○○
    路附近之東海別墅住處內，當時係許惠玲與伊一同前往云云
    ，然此為證人黃正如所否認並陳稱被告係獨自前往交易，交
    易地點係在臺中市○○路與西屯路口附近等語，且證人許惠
    玲於本院審理中具結證稱：被告係於99年3月29日晚上6、7
    點打電話找伊逛街，除了逛街沒有去別的地方等語（見本院
    卷第167頁反面），足見被告辯稱伊與許惠玲一同前往黃正
    如住處購買海洛因及甲基安非他命毒品，黃正如有給許惠玲
    海洛因及甲基安非他命毒品乙節，應係為推諉許惠玲身上查
    扣之毒品來源之卸責之詞，要無足取。
  3.查扣之海洛因毒品5 包及甲基安非他命毒品7 包，其中有部
    分之海洛因毒品係為販賣，部分係供被告施用乙節，業經被
    告於警詢、偵訊中供述在卷（見偵查卷一第10、68頁），且
    海洛因毒品係由被告以糖粉等添加物稀釋，稀釋比例是以每
    3.75公兄的高純度海洛因，混合約1.8 公克的添加物稀釋，
    每公克可賺3,400 元等情，亦為被告於警詢中供述明確（見
    偵查卷一第10頁），足見被告於本院審理中翻異前詞，辯稱
    扣案海洛因毒品僅係為供己施用，不是為販賣云云，已難憑
    信。
  4.按正常人之海洛因一般劑量為每4 小時施用5 至10毫克（純
    品），久用成癮而對藥物產生耐藥性者，可增至10倍以上（
    即50毫克至100 毫克之間），其最低致死劑量為200 毫克（
    若單次使用超過此劑量即有致命之可能性）；而甲基安非他
    命之每日正常使用劑量為2.5 毫克至25毫克之間，久用成癮
    而對藥物產生耐藥性者，可增至10倍以上（即25毫克至250
    毫克之間），且單日最低致死量為1 公克，久用成癮者對該
    藥物產生耐藥性，其程度因個人體質、使用頻率與接觸時之
    長短而異，可使其致死量增至數倍或10倍以上，業經行政院
    衛生署管制藥品管理局93年10月1 日管檢字第0930009353號
    函釋明確（見本院卷第190 頁）。依上開劑量標準計算，1
    公克（g ）＝1000毫克（mg）。本案查獲之海洛因毒品5 包
    ，純質淨重合計14.85 公克（g ），有前開法務部調查局濫
    用藥物實驗鑑定書可憑（見偵查卷一第130 頁），以每人每
    4 小時使用之劑量可增至100 毫克（mg）即0.1 公克（g ）
    ，以一般正常之人每日扣除睡覺之8 小時外，餘16小時使用
    之劑量可增至400 毫克（mg）即0.4 公克（g ），可供1 人
    至少施用37日左右（四捨五入，計算式：14.85g÷0.4g=37.
    125 ），遠超過一般毒品施用者所持有之數量（非致死之劑
    量）；而本案本件查獲之甲基安非他命有36.97 公克，1 人
    每日使用之劑量可增至250 毫克（mg）即0.25公克（g ），
    可供1 人至少施用149 日左右（四捨五入，計算式：36.97g
    ÷0.25g=14 7.88 ），遠超過一般毒品施用者所持有之數量
    （非致死之劑量）。且被告為無職業之人，其經濟情況並非
    富裕（此觀警詢筆錄被訊問人欄所載自明），如非供販賣所
    用，則被告何須以積欠價款之方式大量販入毒品，復備妥電
    子秤及大小不一之空夾鏈袋？顯見被告販入扣案海洛因及甲
    基安非他命毒品非僅單純供己施用，其併有俟機出售牟利之
    犯意應堪認定。
  5.次按販賣毒品罪並不以販入後復行賣出為構成要件，祇須以
    營利為目的將毒品購入或將毒品賣出，有一於此則犯罪即屬
    完成（最高法院92年度臺上字第5920號、93年度臺上字第11
    0 號判決意旨參照）。而本案被告購買遠超過一般施用毒品
    者所需數量之甲基安非他命，復持有其所有供販賣甲基安非
    他命用之電子秤1 個、大小不一之空白夾鏈袋15只，及其於
    警詢、偵訊中自承稀釋海洛因毒品，以每公克賺3,400 元之
    方式營利等，均足以證明其係意圖販賣而販入該海洛因毒品
    及甲基安非他命毒品，俟機出售圖利無訛。按非法販賣毒品
    係政府嚴予查緝之違法行為，且毒品無公定之價格，並可任
    意分裝、稀釋、添加其他成份或增減其份量，而每次買賣之
    價量，亦隨時依雙方關係之深淺、當時之資力、需求程度及
    對行情之認知等因素而異其標準，非可一概而論，因之販賣
    之獲利，除經坦承犯行，或帳冊價量均臻明確外，委難察得
    實情，而販賣之人從價差或量差中牟利方式雖異，惟其圖利
    之非法販賣行為則均相同，是縱未確切查得販賣賺取之實際
    差價，但除別有事證，足認係按同一價格轉讓，確未牟利之
    情形外，尚難執此認非法販賣之事證有所不足，致知過坦承
    者難辭重典，飾詞否認者反得逞僥倖，而失情理之平；且毒
    品價格昂貴，取得不易，苟無利可圖，應無甘冒被查緝法辦
    之危險而平白為轉讓毒品之可能，是被告有從中賺取數量差
    價牟利之意圖，應合於論理法則且不違背社會通常經驗之合
    理判斷，因此，被告係基於營利之意圖而販賣毒品，足堪認
    定。所辯係供己施用云云，顯卸責之詞，不足採信，其販賣
    第一級毒品海洛因毒品與第二級毒品甲基安非他命犯行，洵
    堪認定。
三、論罪部分：
  (一)查海洛因、甲基安非他命係毒品危害防制條例第2 條第2 項
    第1 款、第2 款所稱之第一級、第二級毒品。核被告陳麗華
    如附表一編號1 （即犯罪事實欄一）之所為，係犯毒品危害
    防制條例第4 條第1 項之販賣第一級毒品罪；如附表一編號
    2 （即犯罪事實欄二）之所為，係犯同條例第4 條第1 項販
    賣第一級毒品及同條第2 項之販賣第二級毒品罪。被告為販
    賣而持有第一、二級毒品之低度行為，為嗣後販賣之高度行
    為所吸收，均不另論罪。被告如犯罪事實欄二之時、地，同
    時販賣第一級毒品與第二級毒品之所為，係以一行為而觸犯
    構成要件相異之數罪名，為異種想像競合犯，應依刑法第55
    條之規定，從一重之販賣第一級毒品罪論處。
  (二)被告所犯上開2 販賣第一級毒品罪間，犯意各別，行為互殊
    ，應分論併罰。被告於96年間因因詐欺案件，經本院以96年
    度沙簡字第587 號判處有期徒刑5 月，減為2 月15日確定在
    案，於97年4 月17日執行完畢乙節，有臺灣高等法院被告全
    國前案紀錄表及臺灣臺中地方法院檢察署前案紀錄表各1 份
    在卷可稽，其於有期徒刑執行完畢後，5 年內再犯本案有期
    徒刑以上之2 罪，均為累犯，均依刑法第47條第1 項規定加
    重其刑（惟其法定本刑為死刑及無期徒刑部分，依法不得加
    重）。
  (三)按毒品危害防制條例第17條規定：「犯第4 條至第8 條、第
    10條或第11條之罪，供出毒品來源，因而查獲其他正犯或共
    犯者，減輕或免除其刑。犯第4 條至第8 條之罪於偵查及審
    判中均自白者，減輕其刑。」，其立法用意旨在鼓勵被告供
    出其所製造、運輸、販賣或持有之毒品來源，俾追究出該毒
    品之前手，以澈底清除毒品氾濫，而所稱「供出毒品來源，
    因而查獲其他正犯或共犯者」，必須被告先供出毒品來源（
    諸如前手或共犯等相關資訊），使調查或偵查犯罪之公務員
    據以發動調查或偵查並進而查獲者，始足當之。換言之，被
    告之「供出毒品來源」相關資訊，與犯罪調查或偵查機關之
    發動調查或偵查並進而查獲，二者必須具有因果關係，並非
    謂被告一經「自白」或「指認」毒品來源者而有助於查獲，
    即應獲上開減免之寬典（最高法院99年度臺上字第2752號判
    決參照）。本案被告供稱其於99年3 月29日為警查獲後有供
    出毒品來源是自稱「陳芳如」之黃正如，其上開2 次所販賣
    之毒品均係向黃正如購買的等語；查被告於警詢時固有供述
    其於99年3 月24日在臺中市○○路、東大路口及99年3 月39
    日在台中縣中沙路東海別墅「陳芳如」男子之住處購買海洛
    因，並協同警方查獲黃正如等情，有卷附被告及黃正如99年
    7 月21日偵訊筆錄1 份在卷可稽（見本院卷第73至78頁背面
    ），惟臺灣臺中地方法院檢察署檢察官依被告之供述及被告
    所有0000000000門號與黃正如使用之c600k 網路電話通聯記
    錄而據以起訴黃正如於99年3 月29日同時販賣第一級毒品海
    洛因及第二級毒品甲基安非他命予被告1 次之犯行，有黃正
    如之判決書所載之犯罪事實在卷可參（見本院卷第48頁背面
    ），則本案既無查獲黃正如於被告在99年3 月27日販賣海洛
    因予證人李昆憲之前，即先有販賣海洛因予被告之犯行，而
    僅供出其於意圖販賣營利而於99年3 月29日向黃正如販入海
    洛因及甲基安非他命之犯行，則被告於99年3 月27日之販賣
    海洛因予李昆憲部分之犯行即與毒品危害防制條例第17條第
    1 項之規定不合，而不能減刑，僅能就其99年3 月29日販賣
    海洛因毒品犯行，依毒品危害防制條例第17條第1 項規定，
    減輕其刑。
  (四)按刑之量定，為求個案裁判之妥當性，法律固賦予法院裁量
    權，但此項裁量權之行使，除應依刑法第57條規定，審酌行
    為人及其行為等一切情狀，為整體之評價，並應顧及比例原
    則與平等原則，使罪刑均衡，輕重得宜，以契合社會之法律
    感情。又刑法第59條規定犯罪之情狀可憫恕者，得酌量減輕
    其刑，其所謂「犯罪之情狀」，與同法第57條規定科刑時應
    審酌之一切情狀，並非有截然不同之領域，於裁判上酌減其
    刑時，應就犯罪一切情狀（包括第57條所列舉之10款事項）
    ，予以全盤考量，審酌其犯罪有無可憫恕之事由（即有無特
    殊之原因與環境，在客觀上足以引起一般同情，以及宣告法
    定低度刑，是否猶嫌過重等等），以為判斷。本院審酌被告
    等所犯販賣第一級毒品罪之法定刑為「死刑或無期徒刑；處
    無期徒刑者，得併科新臺幣一千萬元以下罰金」，然同為販
    賣第一級毒品之人，其原因動機不一，犯罪情節未必盡相同
    ，或有大盤毒梟者，亦有中、小盤之分，甚或僅止於吸毒者
    友儕間為求互通有無之有償轉讓者亦有之，其販賣行為所造
    成危害社會之程度自屬有異，法律科處此類犯罪，所設之法
    定最低本刑卻同為「無期徒刑，得併科新臺幣一千萬元以下
    罰金」，不可謂不重，於此情形，倘依其情狀處以有期徒刑
    ，即足以懲儆，並可達防衛社會之目的者，自非不可依客觀
    之犯行與主觀之惡性二者加以考量其情狀是否有可憫恕之處
    ，適用刑法第59條之規定酌量減輕其刑，期使個案裁判之量
    刑能斟酌至當，符合比例原則。本件被告所犯如附表一編號
    1 所示之販賣第一級毒品犯行，販賣所得僅500 元，而所犯
    如附表一編號2 所示之販賣第一級毒品犯行，尚未及販出，
    較諸長期以販毒營生之集團或大盤毒梟而言，顯屬小額之零
    星買賣，對社會治安之危害，自非達罪無可赦之嚴重程度，
    且被告係單純販賣交易毒品，亦無施用強暴、脅迫之不法手
    段。而販賣第一級毒品罪之法定最輕本刑為無期徒刑，雖被
    告所犯如附表一編號2 所示之販賣第一級毒品各罪，先依毒
    品危害防制條例第17條第1 項減輕其刑，其法定最輕本刑應
    均減為15年以上有期徒刑，惟倘對被告如附表一編號1 所示
    販賣第一級毒品犯行，科處上揭法定最低本刑無期徒刑，及
    就附表一編號2 所示販賣第一級毒品犯行科處上揭法定最低
    本刑即15年以上有期徒刑，實屬情輕法重，衡其此部分犯罪
    情狀在客觀上顯可憫恕，爰均依刑法第59條規定，對被告所
    犯上開販賣第一級毒品海洛因犯行酌減其刑，且就附表一編
    號2 所示販賣第一級毒品依法再遞減之。
  (四)被告上開販賣毒品犯行，同時有上開刑之加重（死刑、無期
    徒刑部分不得加重）及減輕事由者，先加後減之。
  (五)爰審酌被告無視於我國政府禁絕毒害之堅定立場，僅圖一己
    私人經濟利益，任將海洛因賣予他人，致使買受之吸毒者更
    加產生依賴性及成癮性，戕害國民健康與社會治安程度至鉅
    ，併考其各次販賣第一級毒品海洛因之數量、金額，可獲取
    之利得，所生之損害程度，暨被告犯罪後態度部分尚無從為
    其有利之考量等一切情狀，就其上開所犯販賣第一級毒品共
    2 罪，分別量處如主文所示即附表一編號1 至2 所示之刑，
    並定應執行之刑，以示懲儆。
四、沒收部分：
  (一)按毒品危害防制條例第19條第1 項規定：犯第4 條之罪者，
    其供犯罪所用或因犯罪所得之財物，均沒收之，如全部或一
    部不能沒收時，追徵其價額或以其財產抵償之。但該條項並
    無如同條例第18條第1 項所定「不問屬於犯人與否，沒收之
    」之明文，自屬相對沒收主義之立法。是其應沒收之物，應
    以屬被告或共犯所有者為限。又共同正犯應就全部犯罪結果
    負其責任，是其犯罪所得之財物如為現金者，應合併計算，
    且於全部或一部不能沒收時以其財產抵償之，惟為避免執行
    時發生重複沒收、抵償之情形，各共同正犯之間係採連帶沒
    收主義，於裁判時應諭知被告共同犯罪所得之財物應與其他
    共同正犯連帶沒收之，不得就全體共同正犯之總所得，對各
    共同正犯分別重複諭知沒收。（最高法院97年度臺上697 號
    判決參照）。又該規定所稱「追徵其價額」者，係指所沒收
    之物為金錢以外之其他財物而無法沒收時，應追徵其價額，
    使其繳納與原物相當之價額。如所得財物為金錢而無法沒收
    時，始應「以其財產抵償之」（最高法院95年度臺上字第30
    5 號判決意旨參照）。又按毒品危害防制條例第19條第1 項
    規定，犯販賣毒品罪者，其犯罪所得之財物均沒收之，係採
    義務沒收主義。故販賣毒品所得之對價，不問其中成本若干
    ，利潤多少，均應全部諭知沒收，貫徹政府查禁煙毒之決心
    ，以符立法本旨；又犯毒品危害防制條例第4 條之販賣第一
    級或第二級毒品罪者，依同條例19條第1 項規定，其因犯罪
    所得之物沒收之，如全部或一部不能沒收時，追徵其價額或
    以其財產抵償之。所稱因犯罪所得之物，自以實際所得者為
    限，苟無所得或尚未取得者，或係以被告積欠之債務抵償購
    買毒品之價款，既未因此而得有財物，僅係取得「債務抵銷
    」之財產上利益，既未因此而得有財物，自無從為沒收及追
    繳或抵償之諭知（最高法院89年度臺上字第1244號、91年度
    臺上字第2419號、96年度臺上字第2331號、第5551號、95年
    度臺上字第6051號判決意旨參照）。
  (二)查扣案附表二編號1 之THL 廠牌行動電話1 支（內有行動電
    話門號0000000000、0000000000號SIM 卡各1 枚）1 支，而
    000 0000000 門號SIM 卡係被告友人陳咨閔所贈與，餘為被
    告所購入，均屬被告所有之物，業經被告陳明在卷（見本院
    卷第170 頁），並有上開門號申設人資料在卷可憑（見偵查
    卷二第2 頁、警聲搜卷第22頁），且上開THL 廠牌行動電話
    與其內0000000000門號SIM 卡，係被告做為如附表一編號1
    （即犯罪事實欄一所示）之販賣毒品使用，該THL 廠牌行動
    電話與其內000000000 門號SIM 卡，則係被告做為如附表一
    編號2 （即犯罪事實欄二所示）之販賣毒品所用之物，應依
    毒品危害防制條例第19條第1 項之規定，於被告如附表一編
    號2 之罪刑項下諭知沒收。
  (三)扣案附表二編號2 至3 、10所示之電子磅秤1 個、自製藥勺
    3 支、記帳本1 本，均係被告所有供分裝海洛因毒品用或記
    載販賣毒品所用，為被告自承在卷（見偵查卷一卷第8 頁）
    ，並有該筆記本影本在卷可憑（見本院卷第187 頁），顯係
    供販賣毒品所用之物，應依毒品危害防制條例第19條第1 項
    規定，在附表一編號1 、2 所示罪刑下宣告沒收。而扣案附
    表二編號4 至5 所示空夾鏈袋共15只，係被告所有，預備供
    本件販賣毒品所用之物，爰依刑法第38條第1 項第2 款規定
    ，在被告所犯各罪刑下宣告沒收。
  (四)又被告以犯罪事實欄一所示之500 元對價，販賣毒品予證人
    李昆憲1 次，並向其收取500 元之對價，業如前述，而上開
    販毒所得金額雖未扣案，然無證據足認已不存在，且為被告
    因犯罪所得之財物，應依毒品危害防制條例第19條第1 項之
    規定，於被告附表一編號1 所示罪刑項下諭知販毒所得應沒
    收，如全部或一部不能沒收時，以被告財產抵償之。
  (五)再扣案如附表二編號6 、7 所示之海洛因5 包，經鑑定結果
    確為海洛因無誤（驗餘合計淨重18.52 公克），已如前述，
    而盛裝上開海洛因之空包裝袋，雖經法務部調查局就之與其
    所盛裝之第一級毒品海洛因分別鑑析其重量，惟因法務部調
    查局一般係以傾倒之方式，將包裝袋內之第一級毒品海洛因
    倒出與包裝袋分離而秤重，必要時，輔以刮杓刮取袋內粉末
    ，然無論依何種方式分離，包裝袋內均有極微量之第一級毒
    品海洛因殘留，業經法務部調查局93年3 月19日調科壹字第
    09300113060 號函釋在案，足認前開盛裝海洛因之空包裝袋
    內含極微量第一級毒品海洛因殘留而無法析離，上開海洛因
    與其包裝袋均應整體視為毒品；扣案如附表二編號8 、9 所
    示甲基安非他命7 包，經鑑定結果確為甲基安非他命無誤（
    驗餘合計毛重36.07 公克），業如前述，其包裝袋上亦因有
    微量甲基安非他命難以析離，自應視為甲基安非他命因之一
    部，均應依毒品危害防制條例第18條第1 項前段，不問屬於
    被告與否，而在被告如犯罪事實欄二所犯罪刑下宣告沒收銷
    燬之。而上開送鑑耗損之海洛因及甲基安非他命既已滅失，
    自均無庸再予宣告沒收銷燬之必要。
  (六)至於扣案附表三編號1 至10號所示行動電話、注射針筒，拉
    鍊式夾鍊包3 個、鐵盒2 個，固均係被告所有，然該行動電
    話與本案無關，且上開注射針筒係被告施用毒品所用，鐵盒
    係被告外出時攜帶其欲施用之毒品所用，拉鍊式夾鍊包3 個
    是其裝零錢所用，為被告陳明在卷（見本院卷第170 頁），
    均非被告本案各次販賣毒品所用之物且與本案無直接必要關
    連；而現金4 萬6,100 元不能證明為各該次之犯罪所得，均
    無從宣告沒收。
參、無罪部分：
一、公訴意旨略以：被告陳麗華基於販賣毒品以營利之犯意，以
    門號0000000000號、0000000000號行動電話作為販賣第一級
    毒品海洛因及第二級毒品甲基安非他命之犯行，而於(一)於99
    年3月17日下午4時許，以0000000000號行動電話與李昆憲使
    用之00-00000000 號電話聯絡修理後，在臺中市○○區○○
    路與至善路口，以1,000 元價格販賣第一級毒品海洛因毒品
    包予李昆憲。(二)於99年3月29日下午5時許，在臺中市○○路
    與大雅路口，以2 千元之價格，同時販賣第一級毒品海洛因
    及第二級毒品甲基安非他命予許惠玲。另被告陳麗華基於轉
    讓第一級毒品海洛因之犯意，於99年3月29日上午8時14分許
    ，在臺中市○○路與河南路口，無償提供1 小包第一級毒品
    海洛因予宋滿魁施用，而轉讓第一級毒品海洛因予宋滿魁。
    因認被告就此部分另涉犯毒品危害防制條例第4條第1項販賣
    第一級毒品、同條第2 項之販賣第二級毒品及同條例第10條
    第1 項之轉讓第一級毒品罪嫌。
二、按犯罪事實應依證據認定之，無證據不得認定犯罪事實。又
    不能證明被告犯罪者，應諭知無罪之判決，刑事訴訟法第15
    4 條第2 項、第301 條第1 項分別定有明文。又認定不利於
    被告之事實，須依積極證據，苟積極證據不足為不利於被告
    事實之認定時，即應為有利於被告之認定，更不必有何有利
    之證據。另按事實之認定，應憑證據，如未能發現相當證據
    ，或證據不足以證明，自不能以推測或擬制之方法，以為裁
    判基礎；又認定犯罪事實，所憑之證據，雖不以直接證據為
    限，間接證據亦包括在內，然無論直接或間接證據，其為訴
    訟上之證明，須於通常一般之人均不致於有所懷疑，而得確
    信其為真實之程度者，始得據之為有罪之認定，倘其證明尚
    未達到此一程度，而有合理性懷疑之存在時，即無從為有罪
    之認定（最高法院30年上字第816 號判例、40年臺上字第86
    號判例、30年上字第1831號判例、76年臺上字第4986號判例
    可資參照）。又刑事訴訟法第161 條已於91年2 月8 日修正
    公布，其第1 項規定：檢察官就被告犯罪事實，應負舉證責
    任，並指出證明之方法。因此，檢察官對於起訴之犯罪事實
    ，應負提出證據及說服之實質舉證責任。倘其所提出之證據
    ，不足為被告有罪之積極證明，或其指出證明之方法，無從
    說服法院以形成被告有罪之心證，基於無罪推定之原則，自
    應為被告無罪判決之諭知（最高法院92年臺上字第128 號判
    例參照）。
三、公訴人認被告另涉上開犯行，係以證人李昆憲、許惠玲、宋
    滿魁於偵查中證述曾於前開時地向被告購買毒品或受讓毒品
    等語，及在證人許惠玲身上查扣海洛因毒品及甲基安非他命
    毒品各1 包、0000000000門號雙向通聯紀錄為其主要論據。
    訊據被告矢口否認有何販賣海洛因及甲基安非他命毒品予許
    惠玲之犯行，辯稱：因伊請李昆憲修理機車，因李昆憲沒有
    修好，伊打電話請李昆憲退錢，伊沒有販賣海洛因予李昆憲
    ；另於98年3 月28日下午2 時許，伊開車前往許惠玲住處接
    許惠玲外出後，就一直與許惠玲在一起。伊與許惠玲於同年
    月29日一起到伊上游黃正如位於東海別墅附近之住處，黃正
    如看到伊帶朋友去，就送許惠玲海洛因、甲基安非他命各1
    包，該毒品不是伊賣給許惠玲的；證人宋滿魁於99年3 月29
    日上午撥打伊持用之0000000000門號電話是要幫伊介紹男友
    即綽號「大甲」之男子，不是向伊要海洛因毒品，當天伊並
    未轉讓海洛因毒品予宋滿魁而等語。經查：
  (一)販賣海洛因毒品予李昆憲部分：
  1.證人李昆憲固於偵訊中結證稱：於99年3月17日下午4時30分
    許，在臺中市○○區○○路與西屯路口處，向被告購買1 千
    元之海洛因毒品云云（見偵查卷一第153 頁），惟於本院審
    理中改稱：「你在警詢中稱在99年3 月17日、99年3 月27日
    分別向被告買過1 次毒品，是否實在？）是。」、「（你究
    竟在99年3 月17日、99年3 月27日有無向被告購買海洛因1
    千元？）有買1 次，在99年3 月17日。（99年3 月17日情形
    ？）我牽機車時，順便購買毒品。（為何你在臺中地檢署稱
    99年3 月27 日 也有向被告買1 千元的1 小包海洛因？）我
    忘記那天是3 月17日還是27日。」等語（見本院卷第129 頁
    ），惟被告在偵查中自白係於99年3 月27日販賣海洛因予李
    昆憲乙節，業經本院認定如前，則李昆憲究有無於99年3 月
    17日下午4 時30分許，向被告購買海洛因毒品，即非無疑。
  2.又卷附0000000000門號雙向通聯紀錄（見偵查卷二第47頁）
    固顯示被告於99年3 月17日下午4 時許有撥打李昆憲工作之
    機車行所用之00-00000000 號電話聯絡，然此不足以證明被
    告有販賣海洛因毒品予李昆憲。是以公訴人所指被告涉犯上
    開販賣第一級毒品海洛因毒品予證人李昆憲之犯行，除證人
    即施用毒品者李昆憲偵查中所證述之購毒情節外，並無其他
    積極證據足以補強證人所言之真實性。此與前揭業經本院論
    罪科刑之被告販賣第一級毒品予李昆憲罪行部分，係經被告
    自白犯罪之情形迥然有別，已難遽為相同之認定。又按施用
    毒品者所稱其向某人買受毒品之指證，不得作為有罪判決之
    唯一證據，仍須調查其他必要之證據，以察其是否與事實相
    符，為本院歷年來之見解，良以毒品買受者之指證，其憑信
    性於通常一般人已有所懷疑，尚難確信其為真實。況依毒品
    危害防制條例第17條之規定，其供出毒品來源而破獲者，復
    得減輕其刑，則其指證之真實性猶有疑慮，是施用毒品者之
    指證，其真實性有待其他必要證據加以補強。茲所謂必要之
    補強證據，固不以證明販賣毒品犯罪構成要件之全部事實為
    必要，但以與施用者之指證具有相當之關聯性為前提，其經
    與施用者之指證綜合判斷，已達於通常一般人均不致有所懷
    疑，而得確信施用者之指證為真實者，始得為有罪之認定，
    此為無罪推定原則之必然推演（最高法院93年度臺上字第67
    50號刑事判決參照）。則公訴意旨所指之被告上開販賣海洛
    因毒品犯行，在施用毒品者所為指證欠缺其他必要證據加以
    補強之情形下，其證述內容之真實性容有疑慮，又乏其他積
    極證據足供參佐，本院自難率為不利被告之認定。
  (二)販賣海洛因及甲基安非他命毒品予許惠玲部分：
  1.證人黃正如未曾於99年3月29日下午5時許，在其位於改制前
    臺中縣龍井鄉○○路之住處，免費贈海洛因及甲基安非他命
    毒品各1 包予證人許惠玲之事實，業據證人黃正如於本院審
    理中證述明確（見本院卷第102 頁），且證人許惠玲於本院
    審理時證稱：99年3 月29日當天下午6 、7 時許，與被告一
    同去逛街，逛幾個小時後就被警察查獲，沒有去別的地方等
    語（見本院卷第168 頁反面），大致相符，參以證人黃正如
    與許惠玲並不相識，為被告陳明在卷（見偵查卷一第137 頁
    ），衡諸常情，黃正如豈有甘冒刑責處罰將海洛因及甲基安
    非他命毒品贈與許惠玲之理。是被告辯稱許惠玲身上查扣之
    毒品係黃正如所贈與云云，不足採信。
  2.又證人許惠玲於99年3 月30日偵訊中先係否認在其身上查獲
    之海洛因、甲基安非他命各1 包係購自被告，係具結證：「
    （99年3 月29日晚上9 點50分，警察在你與陳麗華的3q-874
    2 號自小客車上，扣到海洛因及安非他命各1 包，是不是你
    的? ）對（上開海洛因與安非他命是否陳麗華賣給你的? ）
    不是，是3 月27日在親親戲院附近的網咖那邊，我與綽號小
    珊的人拿的，因為隔天陳麗華才打電話約我去逛街。... （
    海洛因與安非他命是不是陳麗華賣給你的? ）真的不是他賣
    給我的。」... （與你同車的陳麗華被扣案的毒品數量龐大
    ，你被扣案的毒品是不是跟他購買的? ）那天不是跟他買的
    。我以前曾經跟陳麗華買過毒品海洛因沒錯，這次在我身上
    扣到的海洛因，真的不是跟陳麗華買的。（今天被警察扣到
    的海洛因及安非他命，是不是跟陳麗華買的？）不是。」等
    語（見偵查卷一第69頁）；嗣檢察官訊問許惠玲：「妳希望
    這案件要怎麼處理? 」，而許惠玲回稱：「我想喝美沙冬，
    我想去工作。」後，始改口證稱：「（你身上被扣到的海洛
    因及安非他命，是不是陳麗華賣給你的？）是。（你今天去
    找陳麗華，是不是要跟陳麗華買毒品? ）不是、是3 月29日
    跟陳麗華約在英才路與大雅路那邊，我跟陳麗華買2 千元的
    毒品，就是被扣到的海洛因及安非他命。（你跟陳麗華怎麼
    約? ）我於3 月29日下午4 、5 點的時候，用我的電話0000
    000000號打電話簿內的「麗華二」0000000000號約，跟陳麗
    華買2 千元的海洛因及安非他命，陳麗華開車來，我跟陳麗
    華買了海洛因及安非他命後，就一起去逛街，一直到被查獲
    都沒有分開。（扣案毒品向何人購買? ）是跟陳麗華買的。
    」等語（見偵查卷一第70、71頁），復且證人許惠玲所涉犯
    施用毒品罪嫌，業經檢察官於99年6 月10日以99毒偵字第12
    01號為緩起訴處分在案，有上開緩起訴處分書附卷可稽（見
    偵查卷二第101 至102 頁）。嗣證人許惠玲於本院審理中結
    證稱：被告是伊朋友，伊沒有向被告買過毒品，99年3 月29
    日被警察查時，伊身上所查扣的海洛因及甲基安非他命毒品
    是向「小珊」買的。因當日被告心情不好，被告於晚上6 、
    7 點時來找伊，伊與被告一起去逛街，逛好幾個鐘頭，沒有
    去其他地方，當天晚上就被警察查獲，當時伊是住在國強街
    ，伊不記得被告於前一天有無去找伊等語（見本院卷第168
    頁反面），由上述可知，證人許惠玲就其身上被查獲之海洛
    因及甲基安非他命各1 包是否係向被告所購買乙節，前後反
    覆不一，恐係因考量自身利益而於偵查中為不利被告之證述
    ，其證詞是否真實，殊堪質疑。
  3.再證人許惠玲於偵查中證稱係於99年3 月29日下午5 時許，
    以其持用0000000000號行動電話與被告所有上開0000000000
    號行動電話聯絡販賣海洛因及甲基安非他命毒品事宜云云，
    然上開2 行動電話門號除於99年3 月29日上午9 時12分24秒
    許及12時47分35秒許，分別有15秒及11秒之通話外，其餘時
    間並無通話紀錄，此有上開2 門號雙向通聯紀錄表附卷可稽
    （見偵查卷二第71反面頁、本院卷第28頁），益徵證人許惠
    玲於偵查中證稱於99年3 月29日下午5 時許，以上開電話與
    被告聯絡後，向被告購買海洛因及甲基安非他命毒品云云，
    核與事實不符，不足採信。
  (三)轉讓第一級毒品予證人宋滿魁部分：
  1.證人宋滿魁於偵查中先具結證稱：伊之前所施用之海洛因是
    跟一個開計程車叫「阿猴」的朋友買的。被告是過年時坐伊
    駕駛的遊覽車去進香而認識的，平常沒有與被告聯絡，也沒
    有向被告買過海洛因，99年3 月29日打6 通電話給陳麗華，
    是要介紹伊朋友給被告認識云云（見偵查卷一第179 、180
    頁），嗣才改稱：「（99年3 月29日當天是否跟陳麗華購買
    毒品?）如果有，也只有一次，是否購買海洛因我忘記了。
    （你說跟陳麗華買過一次海洛因，那次買多少? ）500 元買
    1 小包，他用紙包起來。（交易地點? ）臺中市○○路與河
    南路口。（是不是一手交錢一手交貨? ）是，當時我開車，
    他拿1 包海洛因給我，我開車就走了。（怎麼可能沒有拿錢
    給陳麗華? ）當時我沒有錢，我是跟他要的，他就拿一點點
    給我。（電話中是不是說500 元，以後有錢再給他? ）不是
    ，我跟他說拿一點給我用。（提示陳麗華使用的0000000000
    行動電話雙向通聯紀錄，你在99年3 月29日早上7 點2 分到
    8 點14分總共打了6 通電話給陳麗華，是不是就是要跟他要
    海洛因? ）可能是，當時我在開車，我跟他說拿一點給我。
    （為何檢察官剛才問你，你說500 元? ）本來我是要跟他買
    500 元海洛因，但是他說他要一點給我用，沒有跟我拿錢。
    （那次是陳麗華親自交給你的? ）他跟一個男的在一起，他
    們是一起來的，我是打電話跟陳麗華要的。」等語（見偵查
    卷一第180 、181 頁）；再於本院審理中具結證稱：99年3
    月29日上午8 時17分撥打被告所有之0000000000行動電話是
    要請被告的父親幫忙代班開車，伊並未向被告索討海洛因毒
    品，當日上午在臺中市○○路與河南路口是一個個子小小的
    女孩子拿海洛因毒品給伊云云（見本院卷第92、96頁）。
  2.由上可知，證人宋滿魁前開證詞，反覆不一，且於本院中所
    證上情亦與被告辯稱證人宋滿魁係為介紹男友給伊而電話聯
    絡云云迥異，固顯見被告前開辯解不可採信，然依卷附0000
    000000行動電話雙向通聯記錄觀之（見偵查卷二第71至72頁
    ），證人宋滿魁持用之0000000000號行動電話於99年3 月29
    日上午7 時2 分53秒、7 時29分24秒、7 時59分58秒、8 時
    7 分35秒、8 時11分12秒、8 時13分16秒、8 時14分46秒、
    12時7 分20秒、12時40分51秒與被告所有0000000000行動電
    話有通話聯絡，然被告自當凌晨4 時9 分56秒起至上午12時
    48分17秒許之所有通話之基地台位置均係在臺中市○區○○
    ○路二段30號處，無任何移動紀錄，亦即無往臺中市○○區
    ○○路與河南路口移動或在該附近接、撥電話之紀錄。是尚
    難憑證人宋滿魁前開反覆不一，且與上開門號雙向通聯紀錄
    不符之證詞，遽難憑此為被告於當日上午8 時14分許在臺中
    市○○區○○路與河南路口無償轉讓第一級毒品予宋滿魁之
    不利認定。
四、綜上所述，被告前開所辯固不可採，惟證人李昆憲前開證稱
    99年3 月17日向被告購買海洛因部分，並未經被告自白，且
    無通訊監察譯文可資佐證，另證人許惠玲、宋滿魁前開證詞
    反覆不一，復與附卷通聯記錄不符，實難憑其等證詞為被告
    此部分罪行之有罪認定。此外，本院依卷內現存全部證據資
    料，復查無其他證據足以補強證人李昆憲、許惠玲、宋滿魁
    此部分之證述，依罪疑為最有利於被告認定之原則，應認公
    訴意旨關於被告此部分販賣海洛因1 包予李昆憲、同時販賣
    海洛因及甲基安非他命各1 包予證人許惠玲與轉讓海洛因毒
    品予宋滿魁之犯行，屬不能證明被告犯罪，自應就此部分另
    為被告無罪之諭知。
據上論斷，應依刑事訴訟法第299 條第1 項前段、第301 條第1
項，毒品危害防制條例第4 條第1 項、第2 項、第17條第1 項、
第18條第1 項前段、第19條第1 項，刑法第11條、第55條、第59
條、第38條第1 項第2 款、第51條第5 款、第9 款，判決如主文
。
本案經檢察官陳雅瑩到庭執行職務。
中    華    民    國   100    年    5     月    24    日
              刑事第十一庭審判長法  官  林慧英
                                法  官  林學晴
                                法  官  廖純卿
以上正本證明與原本無異。
如不服本判決應於收受送達後10日內向本院提出上訴書狀，並應
敘述具體理由；其未敘述上訴理由者，應於上訴期間屆滿後20日
內向本院補提理由書（均須按他造當事人之人數附繕本）「切勿
逕送上級法院」。
                                書記官  柳寶倫
中    華    民    國   100    年    5     月    24    日
附錄本案論罪法條全文：
修正後毒品危害防制條例第4條
製造、運輸、販賣第一級毒品者，處死刑或無期徒刑；處無期徒
刑者，得併科新臺幣 2 千萬元以下罰金。
製造、運輸、販賣第二級毒品者，處無期徒刑或 7 年以上有期
徒刑，得併科新臺幣 1 千萬元以下罰金。
製造、運輸、販賣第三級毒品者，處 5 年以上有期徒刑，得併
科新臺幣 7 百萬元以下罰金。
製造、運輸、販賣第四級毒品者，處 3 年以上 10 年以下有期
徒刑，得併科新臺幣 3 百萬元以下罰金。
製造、運輸、販賣專供製造或施用毒品之器具者，處 1 年以上
7 年以下有期徒刑，得併科新臺幣 1 百萬元以下罰金。
前五項之未遂犯罰之。
附表一：
┌─┬───┬───────┬─────────────────────┐
│編│行為人│ 犯罪事實     │所犯罪名、應處之刑及從刑                  │
│號│      │              │                                          │
├─┼───┼───────┼─────────────────────┤
│1 │陳麗華│詳犯罪事實欄一│陳麗華販賣第一級毒品，累犯，處有期徒刑拾伍│
│  │      │所載          │年陸月。扣案如附表二編號1 所示行動電話壹支│
│  │      │              │（僅含其內之0000000000門號SIM 卡壹枚）及編│
│  │      │              │號2 至5 、10所示之物，均沒收；未扣案販賣毒│
│  │      │              │品所得新臺幣伍佰元沒收，如全部或一部不能沒│
│  │      │              │收時，以其財產抵償之。                    │
├─┼───┼───────┼─────────────────────┤
│2 │陳麗華│詳犯罪事實欄二│陳麗華販賣第一級毒品，累犯，處有期徒刑捌年│
│  │      │所載          │。扣案如附表二編號1 所示行動電話壹支（僅含│
│  │      │              │其內之0000000000門號SIM 卡壹枚）及編號2至5│
│  │      │              │、10所示之物，均沒收；扣案如附表編號6至7所│
│  │      │              │示之第一級毒品伍包（均含包裝袋）及編號8 至│
│  │      │              │9 所示之第二級毒品柒包（均含包裝袋），均沒│
│  │      │              │收銷毀之。                                │
└─┴───┴───────┴─────────────────────┘
附表二：
┌──┬─────────────────────┐
│編號│品名及數量                                │
├──┼─────────────────────┤
│1   │THL廠牌行動電話壹支（內有0000000000、     │
│    │0000000000門號SIM卡各壹枚）               │
├──┼─────────────────────┤
│2   │電子磅秤壹個                              │
├──┼─────────────────────┤
│3   │自製分裝勺參支                            │
├──┼─────────────────────┤
│4   │空夾鍊袋（小）伍只                        │
├──┼─────────────────────┤
│5   │空夾鍊袋（大）拾只                        │
├──┼─────────────────────┤
│6   │第一級毒品海洛因壹包（碎塊狀，驗餘淨重壹陸│
│    │點伍貳公克，空包裝重零點柒柒公克）        │
├──┼─────────────────────┤
│7   │第一級毒品海洛因肆包（粉末，驗餘淨重合計貳│
│    │點參陸公克，空包裝總重零點玖肆公克）      │
├──┼─────────────────────┤
│8   │第二級毒品安非他命壹包（白色晶體，驗餘毛重│
│    │壹捌點參壹公克，空包裝重零點伍零公克）    │
├──┼─────────────────────┤
│9   │第二級毒品安非他命陸包（淡黃色晶體，驗餘毛│
│    │重合計壹柒點柒陸公克，空包裝總重壹點柒肆公│
│    │克）                                      │
├──┼─────────────────────┤
│10  │筆記本壹本                                │
└──┴─────────────────────┘
附表三：
┌──┬────────────────────┐
│編號│品名及數量                              │
├──┼────────────────────┤
│1   │LAMBORGHINI廠牌行動電話壹支             │
│    │（內有0000000000門號SIM卡壹枚）         │
├──┼────────────────────┤
│2   │ELIYA廠牌行動電話壹支                   │
│    │（序號：000000000000000）               │
├──┼────────────────────┤
│3   │IPHONE廠牌行動電話壹支                  │
│    │（序號：000000000000000）               │
├──┼────────────────────┤
│4   │皮爾卡登廠牌行動電話壹支                │
│    │（序號：000000000000000）               │
├──┼────────────────────┤
│5   │NOKIA廠牌行動電話壹支                   │
│    │（序號：000000000000000）               │
├──┼────────────────────┤
│6   │SONY ERICSSON廠牌行動電話壹支           │
│    │（序號：000000000000000）               │
├──┼────────────────────┤
│7   │注射針筒柒支                            │
├──┼────────────────────┤
│8   │拉鍊式夾鍊包參包                        │
├──┼────────────────────┤
│9   │鐵盒貳個                                │
├──┼────────────────────┤
│10  │新臺幣肆萬陸仟壹佰元                    │
└──┴────────────────────┘